【裁判字號】    97,上訴,5392
【裁判日期】    971125
【裁判案由】    毒品危害防制條例
【裁判全文】
臺灣高等法院刑事判決                97年度上訴字第5392號
上  訴  人
即  被  告  甲○○
上列上訴人因毒品危害防制條例案件，不服臺灣板橋地方法院97
年度訴字第2814號，中華民國97年10月15日第一審判決（起訴案
號：臺灣板橋地方法院檢察署97年度毒偵字第4899號），提起上
訴，本院判決如下：
    主  文
上訴駁回。
    理  由
一、按不服地方法院之第一審判決而上訴者，應向管轄第二審之
    高等法院為之。上訴書狀應敘述具體理由。上訴書狀未敘述
    上訴理由者，應於上訴期間屆滿後20日內補提理由書於原審
    法院，逾期未補提者，原審法院應定期間先命補正。第二審
    法院認為上訴書狀未敘述理由或上訴有第362 條前段之情形
    者，應以判決駁回之。但其情形可以補正而未經原審法院命
    其補正者，審判長應定期間先命補正。 刑事訴訟法第361條
    、第367條， 分別定有明文。所謂不服第一審判決之具體理
    由，必係依據卷內既有訴訟資料或提出新事證，指摘或表明
    第一審判決有何採證認事、用法或量刑等足以影響判決本旨
    之不當或違法，而構成應予撤銷之具體事由，始克當之（例
    如：依憑證據法則具體指出所採證據何以不具證據能力，或
    依憑卷證資料，明確指出所為證據證明力之判斷如何違背經
    驗、論理法則）；倘僅泛言原判決認定事實錯誤、違背法令
    、量刑失之過重或輕縱，而未依上揭意旨指出具體事由，或
    形式上雖已指出具體事由，然該事由縱使屬實，亦不足以認
    為原判決有何不當或違法者（例如：對不具有調查必要性之
    證據，法院未依聲請調查亦未說明理由，或援用證據不當，
    但除去該證據仍應為同一事實之認定），皆難謂係具體理由
    ，俾與第二審上訴制度旨在請求第二審法院撤銷、變更第一
    審不當或違法之判決，以實現個案救濟之立法目的相契合，
    並節制濫行上訴 （最高法院97年度臺上字第892號判決參照
    ）。
二、經查原判決略以：
（一）甲○○前於民國91年間因施用毒品案件，經本院以91年度
      毒聲字第1279號裁定令入戒治處所施以強制戒治，於92年
      7月15日執行完畢； 而刑案部分則經本院以91年度易字第
      1514號判處有期徒刑6月，於91年10月7日確定。嗣又因施
      用毒品案件， 經本院91年度訴字第2595號判處有期徒刑7
      月，於92年3月24日確定；嗣復因偽造文書案件， 經本院
      以91年度訴字第2355號判處有期徒刑6月，於92年8月11日
      確定；另於同年因偽造貨幣案件，經本院以91年度訴字第
      2108號判處有期徒刑3年5月後，上訴由臺灣高等法院以92
      年度上訴字第4226號判決駁回上訴， 於93年1月27日確定
      ；再於93年間因偽造文書案件，經臺灣臺北地方法院以93
      年度簡字第2388號判處有期徒刑3月，於94年1月17日確定
      。上開各罪因中華民國九十六年罪犯減刑條例公布，經臺
      灣臺北地方法院以96年度聲字第1866號裁定減刑，並定執
      行刑為4年2月確定，自92年11月16日起算刑期， 於95年7
      月6日縮刑假釋出監付保護管束， 於96年11月12日縮刑期
      滿視為執行完畢。詎甲○○明知海洛因及甲基安非他命分
      別係毒品危害防制條例第2條第2項第1款、第2款所定之第
      一級、第二級毒品，依法均不得施用、持有，竟於基於施
      用第一級毒品海洛因及第二級毒品甲基安非他命之犯意，
      於97 年5月19日23時50分許回溯26小時內之某時，在某不
      詳地點施用第一級毒品海洛因1次；復於97年5月19日23時
      50分許回溯96小時內之某時，在某不詳時地施用第二級毒
      品甲基安非他命1次。嗣經警在臺北縣板橋市○○街331巷
      43號4樓處查獲。 經警採驗尿液結果呈嗎啡及甲基安非他
      命陽性反應，而悉上情。
（二）訊據被告甲○○於本院審理中矢口否認有施用毒品犯行，
      辯稱自出監後即未曾再施用毒品，不知何以驗尿結果會呈
      現嗎啡及甲基安非他命陽性反應云云。經查：被告於97年
      5月19日23時50分許為警採集其尿液， 而該尿液經送臺灣
      檢驗科技股份有限公司檢驗，先以酵素免疫分析法初步檢
      驗，再以氣相層析／質譜儀法確認檢驗之方式，呈嗎啡及
      甲基安非他命均陽性反應，有檢體編號及姓名代碼對照表
      、臺灣檢驗科技股份有限公司97年6月5日濫用藥物檢驗報
      告各1份附卷可稽。 雖被告辯稱並未施用毒品云云，然按
      海洛因經注射入人體後，其代謝物嗎啡（按海洛因係嗎啡
      經化學合成之半人工合成品，其藥（毒）性高於嗎啡，經
      吸食或注射進入人體，藉由人體代謝系統之新陳代謝，分
      解成藥（毒）性較低之嗎啡，由尿液排泄出人體，故於尿
      液中以嗎啡成分檢出）之平均可檢出時限約為26小時，有
      行政院衛生署藥物食品檢驗局 （81）藥檢壹字第8114885
      號函可參；而甲基安非他命經口服投與後約70％於24小時
      內自尿中排出，約90％於96小時內自尿中排出，由於甲基
      安非他命成分之檢出與其投與方式、投與量、個人體質、
      採尿時間與檢測儀器之精密度等諸多因素有關，因此僅憑
      尿液中呈安非他命陽性反應，並無法確實推算吸食時間距
      採集時間之長短，惟依上述資料推斷，最長可能不會超過
      4日， 此亦經行政院衛生署藥物食品檢驗局81年2月8日（
      81）藥檢一字第001156號函示明確。 被告既於97年5月19
      日23時50分許經警採尿，揆諸前揭說明，應係於採尿前之
      26小時內某時非法施用海洛因，復於採尿前之96小時內某
      時非法施用甲基安非他命甚明。再者，被告經警採取之尿
      液，經本院送法務部調查局以螢光偏極免疫分析法篩檢、
      再以氣相層析質譜儀法確認鑑定結果，仍呈嗎啡及甲基安
      非他命陽性反應無誤，且該尿液檢體與被告之唾液棉棒比
      對DNA序列結果，二者序列相符，研判有可能（機率99.81
      ％以上）為同一人或其同母系血緣關係之人所有，此亦有
      該局97年8月26日、97年9月3日函2件附於本院卷內可查，
      益見被告之尿液檢驗結果呈嗎啡及甲基安非他命陽性反應
      乙節無誤。被告空言否認施用海洛因及甲基安非他命犯行
      ，無非卸責之詞，不足採信。次查，被告於91年間因施用
      毒品案件，經本院以91年度毒聲字第1279號裁定令入戒治
      處所施以強制戒治， 於92年7月15日執行完畢出所乙節，
      有臺灣高等法院被告前案紀錄表及刑案查註紀錄表各1 件
      在卷可稽。 被告於上開強制戒治執行完畢後5年內再犯本
      件施用毒品犯行，事證已臻明確，堪予認定。
（三）按海洛因、甲基安非他命分屬毒品危害防制條例第2條第2
      項第1款、第2款所列之第一級毒品及第二級毒品，核被告
      甲○○所為，係犯毒品危害防制條例第10條第1項、第2項
      之施用第一級毒品海洛因罪及施用第二級毒品甲基安非他
      命罪。其施用前後非法持有第一級毒品、第二級毒品之低
      度行為，均已為施用之高度行為所吸收，不另論罪。被告
      所犯上開各罪，犯意各別，行為互殊，應予分論併罰。又
      查，被告有如事實欄所述之犯罪前案紀錄暨刑之執行情形
      ，有臺灣高等法院被告前案紀錄表1件在卷可稽。 被告於
      上開有期徒刑執行完畢後， 5年內故意再犯本件均有期徒
      刑以上之罪，均為累犯， 各應依刑法第47條第1項之規定
      加重其刑。爰依毒品危害防制條例第10條第1項、第2項，
      刑法第11條前段、第47條第1項、第51條第5款之規定，審
      酌被告已有施用毒品紀錄，且迭經判處有期徒刑在案，竟
      又為本件犯行，顯見其未知戒除毒癮，意志力薄弱，並考
      量施用毒品乃自戕行為，所生危害非鉅，暨被告否認（原
      判決誤繕為坦承，應予改正）施用毒品犯行之犯後態度等
      一切情狀，判決甲○○施用第一級毒品，累犯，處有期徒
      刑8月；又施用第二級毒品，累犯，處有期徒刑5月，應執
      行有期徒刑1年。 均已詳敘認定事實所憑證據、認定理由
      及量刑依據。
三、本件被告甲○○不服原判決，提起上訴，上訴書理由略以：
    本案之審判，完全依據尿液之檢驗為主要證據，但在留尿過
    程中，警方並無讓被告檢視尿瓶，更無讓被告親手封瓶蓋指
    紋印，一切採證過程中，手續充滿瑕疵，被告對尿液的採集
    有存疑，而否認有施用毒品犯行云云，指摘原判決不當。經
    查， 被告於97年5月20日警詢時供稱：「（問：經提供乾淨
    空瓶後所裝之尿液，是否由你親自排放，並當你面封緘？）
    是的。」且其並於同日檢察官訊問時供稱：「（問：警局有
    無採尿，採尿過程有無意見、尿液是否親封？）有，沒有意
    見，是的。」等語 （見97年度毒偵字第4899號第8、31頁）
    ，核被告上訴意旨所述警方對其採尿過程顯與卷內訴訟資料
    不符，其上訴意旨並非依據卷內訴訟資料或提出新事證，指
    摘或表明第一審判決有何足以影響判決本旨之不當或違法，
    而構成應予撤銷之具體事由，與刑事訴訟法第361條第2項所
    稱「具體理由」，尚非相當。本件上訴人上訴顯無具體理由
    而不合法定程式應予駁回，並不經言詞辯論為之。
據上論斷，依刑事訴訟法第367條前段、第372條，判決如主文。
中    華    民    國    97    年    11    月    25    日
                    刑事第八庭  審判長法  官  鄭文肅
                                      法  官  劉嶽承
                                      法  官  楊貴志
以上正本證明與原本無異。
施用第一級毒品部分如不服本判決，應於收受送達後10日內向本
院提出上訴書狀，其未敘述上訴之理由者並得於提起上訴後10日
內向本院補提理由書（均須按他造當事人之人數附繕本）「切勿
逕送上級法院」。
其他部分不得上訴。
                                      書記官  吳鎮鑫
中    華    民    國    97    年    11    月    25    日
附錄：本案論罪科刑法條全文
毒品危害防制條例第10條
施用第一級毒品者，處六月以上五年以下有期徒刑。
施用第二級毒品者，處三年以下有期徒刑。


司法院資訊處製作；財團法人民間司法改革基金會備份。
